---
title: "Gestion de Portefeuille"
subtitle: "TP-4: Modèle de Treynor Black"
author: Paul Giraud , Kouamé YAO & Loïc Turounet
date: "Version: `r format(Sys.Date(), '%d %b %Y')`"
output:
  pdf_document:
    keep_tex: true
    fig_caption: yes
    latex_engine: pdflatex
geometry: margin=1in

header-includes:
  - \usepackage[utf8]{inputenc}


---

```{r setup, include=FALSE}
knitr::opts_chunk$set(echo = FALSE)

```

```{r load-libraries, include=TRUE, echo=TRUE, message=FALSE, warning=FALSE}
library(xts)
library(hornpa)
library(lubridate)
library(xtable)
library(PerformanceAnalytics)
library(TTR)
library(lubridate)
library(roll)
library(Hmisc)
library(nFactors)
library(kableExtra)
library(broom)
library(quadprog)
```

# Données

## Séries de rendement mensuel pour 11 valeurs:

```{r, eval=TRUE, echo=TRUE, warning=FALSE}
monthly.ret.file <- "./monthly.ret.rda"
load(monthly.ret.file)
index(monthly.ret) <- floor_date(index(monthly.ret), "month")
```

## Matrice de covariance des rendements:

```{r, echo=TRUE}
kable(cov(monthly.ret), "latex", booktabs=T) %>%
kable_styling(latex_options=c("scale_down", "HOLD_position"))
```

## Rendement moyen mensuel

```{r, echo=TRUE}
kbl(colMeans(monthly.ret), format="latex", booktabs=T,
    col.names=c("Rendement"), caption="Rendement moyen mensuel") %>%
    kable_styling(latex_options="HOLD_position")
```


## Taux sans risque

Le taux sans risque mensuel est obtenu de la Réserve Fédérale US. A diviser par 12 pour être cohérent avec les rendement des titres.

```{r, echo=TRUE}
tmp <- read.csv("DP_LIVE_01032020211755676.csv", header=TRUE, sep=";")[, c("TIME", "Value")]
dt <- ymd(paste(tmp$TIME, "-01", sep=""))
rf_rate <- xts((tmp$Value/100.0)/12, dt)
colnames(rf_rate) <- "Rf"
monthly.ret.2 <- merge.xts(monthly.ret, rf_rate, join="inner")
```
```{r, fig.cap="taux sans risque mensuel"}
plot(rf_rate)
```

## Rappel du TP3:

```{r, echo=F}
names <- colnames(monthly.ret.2)
df <- data.frame(setNames(rep(list(0), length(names)), names))
number.assets = dim(monthly.ret.2)[2]

ret.proxy.spy <- monthly.ret.2$SPY - monthly.ret.2$Rf
for (i in 1:number.assets){
  ret <- monthly.ret.2[,i] - monthly.ret.2$Rf
  linear_model <- lm(ret ~ ret.proxy.spy)
  df[1:2,i] <- linear_model$coefficients
}
row.names(df) <- c("alpha", "beta")
```

```{r, echo=F}
kable(df, "latex", booktabs=T, caption="Alpha and Beta for each asset") %>%
kable_styling(latex_options=c("scale_down", "HOLD_position"))
```

```{r}
df.ret.beta <- data.frame(beta = t(df[2,]),
                          return = t(df[2,]))
ret.mean <- colMeans(monthly.ret.2$SPY) - colMeans(monthly.ret.2$Rf)
df.ret.beta$return <- t(df[1,])+ ret.mean*t(df[2,])
market.line <- lm(df.ret.beta$return ~ df.ret.beta$beta)

plot(df.ret.beta$beta,df.ret.beta$return,bty="no", pch=1, col="black", xlab=expression(beta),
     ylab=expression(E(r)))

abline(market.line$coefficients[1], market.line$coefficients[2], col="red")
for(i in seq_along(names)) {
  text(df.ret.beta$beta[i], df.ret.beta$return[i], names[i], cex=1.2, col="blue")
}
```



# Modèle de Treynor-Black

Le modèle de Treynor-Black a pour objectif d'exploiter les informations calculées en première partie. L'idée étant de constituer un portefeuille "actif" avec les titres qui semblent mal valorisés par le marché, et allouer le reste de sa richesse au portefeuille de marché.

## Selection des titres à inclure dans le portefeuille actif.

C'est l'étape délicate de la méthode de Treynor-Black. A partir de l'évaluation d'un modèle à un facteur, déterminez quels titres méritent de figurer dans le portefeuille actif. En théorie, on a envie d'acheter les titres sous-cotés ($\alpha_i > 0$) mais cette anomalie n'est peut être qu'apparente! Il faut également apprécier la qualité de l'estimation statistique.

En testant diverses combinaisons de titres à mettre dans le portefeuille actif, vous pourrez mesurer la sensibilité de modèle de Treynor-Black aux données.


Ainsi, comme expliqué ci-dessus, les titres qui vont nous intéresser pour composer notre portefeuille d'actifs sont les titres avec des $\alpha > 0$ c'est-à-dire des titres sous-cotés. En effet, nous comptons sur le marché pour réguler cet écart et donc avoir un profit. Cependant, nous pouvons aussi profiter des actifs avec des $\alpha < 0$ (sur-évalués) et les shorter, toujours dans le but de faire une plus-value.

Nous allons donc composé notre portefeuille d'actifs dont les $\alpha$ sont différents de 0.
Malheureusement, tous les actifs présents sur le marché (les 11 que nous étudions) ont un $\alpha$ différent de 0, nous allons donc choisir un deuxième critère de sélection.

Nous allons ensuite composer notre portefeuille d'actifs à notre portefeuille de marché, ainsi, nous allons vouloir choisir des actifs décorrélés du marché. Ainsi, sachant :

$$
\beta_i = \frac{\sigma_{Mi}}{(\sigma_m)^2}
$$

Nous allons choisir des actifs décorrélés au marché, c'est-à-dire des actifs dont le $beta$ est le plus éloigné de 1. Voici la table qui présente les actifs sélectionnés :

```{r}
chosen.assets <- c("KO", "HD", "XOM")
df.portfolio.assets<-data.frame(row.names = chosen.assets)

for (asset in chosen.assets){
  df.portfolio.assets[asset,"alpha"] = df[1,][asset]
  df.portfolio.assets[asset,"beta"] = df[2,][asset]
}

kable(t(df.portfolio.assets), "latex", booktabs=T, caption="Alpha and Beta for asset in portfolio assets") %>%
kable_styling(latex_options=c("HOLD_position"))
```












## Détermination du portefeuille actif

Ayant choisi les titres à inclure dans le portefeuille actif,
on rappelle que le poids de chaque titre dans le portefeuille actif est proportionnel au ratio $\alpha_i/\sigma^2(\epsilon_i)$:

$$
w_i = \frac{\alpha_i/\sigma^2(\epsilon_i)}{\sum_i \alpha_i/\sigma^2(\epsilon_i)}
$$

Calculer les poids des actifs dans le portefeuille actif. Justifier votre choix d'inclure ou d'exclure tel ou tel instrument.

Calculez les valeurs suivantes concernant le portefeuille actif:

\begin{description}
\item[$R_A$] Excess de rendement
\item[$\alpha_A$] alpha du portefeuille actif
\item[$\beta_A$]  beta du portefeuille actif
\item[$\sigma_A$] ecart-type du portefeuille actif
\item[$\sigma^2(e_A)$] variance résiduelle du portefeuille actif
\end{description}

Sachant:

$$
\begin{aligned}
R_A & = \alpha_A + \beta_A R_M \\
\sigma^2_A & = \beta^2_A \sigma^2_M + \sigma^2(e_A)  \\
\alpha_A &= \sum{w_{Ai}}*\alpha_i \\
\beta_A &= \sum{w_{Ai}}*\beta_i \\
\sigma^2(e_A) &= \sum{w_{Ai}^2}*\sigma^2(e_i)\\
\end{aligned}
$$

```{r}

for (asset in chosen.assets){
  sigma.e <- sqrt(sd(monthly.ret.2[,asset])^2 - (df[2,][asset]*sd(monthly.ret.2$SPY))^2)
  df.portfolio.assets[asset,"weight"] = df.portfolio.assets[asset,"alpha"]/sigma.e^2
  df.portfolio.assets[asset,"sigma.e²"] = sigma.e^2
}
df.portfolio.assets$weight <- df.portfolio.assets$weight / sum(df.portfolio.assets$weight)

kable(t(df.portfolio.assets), "latex", booktabs=T, caption="Alpha and Beta for asset in portfolio asset") %>%
kable_styling(latex_options=c("HOLD_position"))
```


```{r}

df.portfolio<-data.frame(row.names = c("Portefeuille actif"))

sigma.m <- sd(monthly.ret.2$SPY)
ret.m <- colMeans(monthly.ret.2$SPY)
monthly_ret.a <- apply(monthly.ret.2[,chosen.assets], 1, weighted.mean, df.portfolio.assets$weight)
df.portfolio[,"alpha_a"] <- sum(df.portfolio.assets$weight*df.portfolio.assets$alpha)
df.portfolio[,"beta_a"] <- sum(df.portfolio.assets$weight*df.portfolio.assets$beta)
sigma.e.a <- sqrt(sum((df.portfolio.assets$weight^2)*df.portfolio.assets[chosen.assets,"sigma.e²"]))
df.portfolio[,"sigma(e_a)²"] <- paste(as.character(round((sigma.e.a^2)*100, 2)), "%")
retur.a <- df.portfolio$alpha_a  + df.portfolio$beta_a*ret.m
df.portfolio[,"Return_a"]<- paste(as.character(round((retur.a )*100, 2)), "%")
sigma.a <- sqrt((df.portfolio$beta_a * sigma.m)^2 + sigma.e.a^2 )
df.portfolio[,"Sigma_a"]<-  paste(as.character(round((sigma.a )*100, 2)), "%")


kable(t(df.portfolio), "latex", booktabs=T, caption="Portfolio assets") %>%
kable_styling(latex_options=c("HOLD_position"))
```



## Détermination de la pondération entre le portefeuille actif et le portefeuille de marché.

On rappelle l'allocation de richesse au portefeuille actif:

$$
w_A = \frac{\alpha_A \sigma^2_M}{\alpha_A \sigma^2_M (1-\beta_A) + R_M \sigma^2(e_A)}
$$

Avec:

$$
\begin{aligned}
R_A & = \alpha_A + \beta_A R_M \\
\sigma^2_A & = \beta^2_A \sigma^2_M + \sigma^2(e_A)
\end{aligned}
$$



```{r}
w.a = (df.portfolio$alpha_a*sigma.m^2)/((df.portfolio$alpha_a*sigma.m^2)*(1-df.portfolio$beta_a) + ret.m*sigma.e.a^2)

print(paste("L'allocation de richesse au portefeuille actif est : ", round(w.a*100,2), "%"))
```




## Capital Allocation Line

Calculez l'espérance de rendement et le risque de quelques portefeuilles situés sur la "Capital Allocation Line" qui joint l'actif sans risque et le portefeuille tangent. Placez la solution du modèle de Treynor-Black, le portefeuille actif et le portefeuille de marché sur le graphique ci-dessous.


```{r, echo=TRUE}
Assets <- c("AAPL", "AMZN", "MSFT", "F",  "XOM", "MMM",  "HD",   "PG",   "KO")
plot.data <- monthly.ret.2[, c(Assets, "Rf")]
for(a in Assets) {
  plot.data[, a] <- plot.data[, a] - plot.data$Rf
  }

res <- data.frame(Mean=apply(plot.data[, Assets],2,mean),
                  Sd = apply(plot.data[, Assets],2,sd))
rownames(res) <- Assets
```

```{r}
mu <- colMeans(monthly.ret.2[,Assets]) * 12
Sigma <- cov(monthly.ret.2[,Assets]) * 12 
mu.star <- seq(from=0.04, to=0.35, length.out=200)
mu.free <- mean(monthly.ret.2$Rf)
sol <- NULL
sol.with.rf<-NULL
sharpe.max <- 0

for(mu.s in mu.star) {

A.sum <- matrix(rep(1,length(mu)), ncol=1)
A.mat <- cbind(A.sum, mu, diag(length(mu)))
b <- c(1, mu.s, rep(mu.free, length(mu)))
qp <- solve.QP(2*Sigma, rep(0,length(mu)), A.mat, b, meq=2)
sharpe <- (mu.s - mu.free) / sqrt(qp$value)
if (sharpe > sharpe.max){
  # tangent portfolio
  w.tangent <- matrix(qp$solution / sum(qp$solution), ncol=1)
  sharpe.max <- sharpe
}
tmp <- matrix(c(mu.s, sqrt(qp$value), sharpe, qp$solution), nrow=1)
if(is.null(sol)) {
  sol <- tmp  
} else {
  sol <- rbind(sol, tmp)
}
}

for(mu.s in seq(from=0.09, to=1.2, length.out=200)){
  tmp <- matrix(c(mu.s, (mu.s - mu.free)/sharpe.max , sharpe.max, (mu.s - mu.free)*w.tangent), nrow=1)
  if(is.null(sol.with.rf)) {
    sol.with.rf <- tmp  
  } else {
    sol.with.rf <- rbind(sol.with.rf, tmp)
  }
}
dimnames(w.tangent)<- list(Assets)
sigma.tangent <- sqrt(t(w.tangent) %*% Sigma %*% w.tangent)
colnames(sol.with.rf) <- c("mu", "stdev", "Sharpe", Assets)
colnames(sol) <- c("mu", "stdev", "Sharpe", Assets)
```

```{r, echo=FALSE, fig.height=6}
plot(sol[,"stdev"], sol[,"mu"], type='l', col='red', lwd=2, 
     xlab=expression(sigma), ylab="Excess Return",
     ylim=c(0, 0.60), xlim=c(.0, 0.60), 
     cex.lab=1.5, bty='n', main="Frontière de marché")

lines(x = c(.0, 0.40), sharpe.max*c(.0, 0.40)+mu.free, 
      type='l', col='green', lwd=2)

for(i in seq_along(Assets)) {
  text(sqrt(Sigma[i,i]), mu[i], Assets[i], cex=0.9, col="blue")
}
text(sqrt(0), mu.free, "Rf", cex=0.9, col="blue")


monthly.ret.diff <- as.data.frame(monthly.ret.2$SPY)
colnames(monthly.ret.diff) = "Marché"
monthly.ret.diff$Actif <- monthly_ret.a
monthly.ret.diff$Treynor <- w.a*monthly_ret.a+(1-w.a)*monthly.ret.2$SPY

portfolios <- c("Marché", "Actif", "Treynor")
portfolio.mu <- colMeans(monthly.ret.diff[,portfolios]) * 12
portfolio.Sigma <- cov(monthly.ret.diff[,portfolios]) * 12 

for(i in seq_along(portfolios)) {
  text(sqrt(portfolio.Sigma[i,i]), portfolio.mu[i], portfolios[i], cex=0.9, col="red")
}

```
Nous pouvons donc voir que le portefeuille actif est très proche du portefeuille tangent, tout comme le portefeuille de Treynor. En effet, celui-ci est composé à 84% du portefeuille d'actifs et 16% du portefeuille de marché. Cependant, le portefeuille tangent reste optimal, car il procure un rendement plus élevé pour un même risque.


## Test du modèle de Treynor-Black pour des actifs différents

Ajoutons l'actif MMM:


```{r}
chosen.assets <- c("KO", "HD", "XOM", "MMM")
df.portfolio.assets<-data.frame(row.names = chosen.assets)

for (asset in chosen.assets){
  df.portfolio.assets[asset,"alpha"] = df[1,][asset]
  df.portfolio.assets[asset,"beta"] = df[2,][asset]
}

kable(t(df.portfolio.assets), "latex", booktabs=T, caption="Alpha and Beta for asset in portfolio assets") %>%
kable_styling(latex_options=c("HOLD_position"))
```
```{r}

for (asset in chosen.assets){
  sigma.e <- sqrt(sd(monthly.ret.2[,asset])^2 - (df[2,][asset]*sd(monthly.ret.2$SPY))^2)
  df.portfolio.assets[asset,"weight"] = df.portfolio.assets[asset,"alpha"]/sigma.e^2
  df.portfolio.assets[asset,"sigma.e²"] = sigma.e^2
}
df.portfolio.assets$weight <- df.portfolio.assets$weight / sum(df.portfolio.assets$weight)

kable(t(df.portfolio.assets), "latex", booktabs=T, caption="Alpha and Beta for asset in portfolio asset") %>%
kable_styling(latex_options=c("HOLD_position"))
```
```{r}

df.portfolio<-data.frame(row.names = c("Portefeuille actif"))

sigma.m <- sd(monthly.ret.2$SPY)
ret.m <- colMeans(monthly.ret.2$SPY)
monthly_ret.a <- apply(monthly.ret.2[,chosen.assets], 1, weighted.mean, df.portfolio.assets$weight)
df.portfolio[,"alpha_a"] <- sum(df.portfolio.assets$weight*df.portfolio.assets$alpha)
df.portfolio[,"beta_a"] <- sum(df.portfolio.assets$weight*df.portfolio.assets$beta)
sigma.e.a <- sqrt(sum((df.portfolio.assets$weight^2)*df.portfolio.assets[chosen.assets,"sigma.e²"]))
df.portfolio[,"sigma(e_a)²"] <- paste(as.character(round((sigma.e.a^2)*100, 2)), "%")
retur.a <- df.portfolio$alpha_a  + df.portfolio$beta_a*ret.m
df.portfolio[,"Return_a"]<- paste(as.character(round((retur.a )*100, 2)), "%")
sigma.a <- sqrt((df.portfolio$beta_a * sigma.m)^2 + sigma.e.a^2 )
df.portfolio[,"Sigma_a"]<-  paste(as.character(round((sigma.a )*100, 2)), "%")


kable(t(df.portfolio), "latex", booktabs=T, caption="Portfolio assets") %>%
kable_styling(latex_options=c("HOLD_position"))
```
```{r}
w.a = (df.portfolio$alpha_a*sigma.m^2)/((df.portfolio$alpha_a*sigma.m^2)*(1-df.portfolio$beta_a) + ret.m*sigma.e.a^2)

print(paste("L'allocation de richesse au portefeuille actif est : ", round(w.a*100,2), "%"))
```
```{r, echo=TRUE}
Assets <- c("AAPL", "AMZN", "MSFT", "F",  "XOM", "MMM",  "HD",   "PG",   "KO")
plot.data <- monthly.ret.2[, c(Assets, "Rf")]
for(a in Assets) {
  plot.data[, a] <- plot.data[, a] - plot.data$Rf
  }

res <- data.frame(Mean=apply(plot.data[, Assets],2,mean),
                  Sd = apply(plot.data[, Assets],2,sd))
rownames(res) <- Assets
```

```{r}
mu <- colMeans(monthly.ret.2[,Assets]) * 12
Sigma <- cov(monthly.ret.2[,Assets]) * 12 
mu.star <- seq(from=0.04, to=0.35, length.out=200)
mu.free <- mean(monthly.ret.2$Rf)
sol <- NULL
sol.with.rf<-NULL
sharpe.max <- 0

for(mu.s in mu.star) {

A.sum <- matrix(rep(1,length(mu)), ncol=1)
A.mat <- cbind(A.sum, mu, diag(length(mu)))
b <- c(1, mu.s, rep(mu.free, length(mu)))
qp <- solve.QP(2*Sigma, rep(0,length(mu)), A.mat, b, meq=2)
sharpe <- (mu.s - mu.free) / sqrt(qp$value)
if (sharpe > sharpe.max){
  # tangent portfolio
  w.tangent <- matrix(qp$solution / sum(qp$solution), ncol=1)
  sharpe.max <- sharpe
}
tmp <- matrix(c(mu.s, sqrt(qp$value), sharpe, qp$solution), nrow=1)
if(is.null(sol)) {
  sol <- tmp  
} else {
  sol <- rbind(sol, tmp)
}
}

for(mu.s in seq(from=0.09, to=1.2, length.out=200)){
  tmp <- matrix(c(mu.s, (mu.s - mu.free)/sharpe.max , sharpe.max, (mu.s - mu.free)*w.tangent), nrow=1)
  if(is.null(sol.with.rf)) {
    sol.with.rf <- tmp  
  } else {
    sol.with.rf <- rbind(sol.with.rf, tmp)
  }
}
dimnames(w.tangent)<- list(Assets)
sigma.tangent <- sqrt(t(w.tangent) %*% Sigma %*% w.tangent)
colnames(sol.with.rf) <- c("mu", "stdev", "Sharpe", Assets)
colnames(sol) <- c("mu", "stdev", "Sharpe", Assets)
```

```{r, echo=FALSE, fig.height=6}
plot(sol[,"stdev"], sol[,"mu"], type='l', col='red', lwd=2, 
     xlab=expression(sigma), ylab="Excess Return",
     ylim=c(0, 0.60), xlim=c(.0, 0.60), 
     cex.lab=1.5, bty='n', main="Frontière de marché")

lines(x = c(.0, 0.40), sharpe.max*c(.0, 0.40)+mu.free, 
      type='l', col='green', lwd=2)

for(i in seq_along(Assets)) {
  text(sqrt(Sigma[i,i]), mu[i], Assets[i], cex=0.9, col="blue")
}
text(sqrt(0), mu.free, "Rf", cex=0.9, col="blue")


monthly.ret.diff <- as.data.frame(monthly.ret.2$SPY)
colnames(monthly.ret.diff) = "Marché"
monthly.ret.diff$Actif <- monthly_ret.a
monthly.ret.diff$Treynor <- w.a*monthly_ret.a+(1-w.a)*monthly.ret.2$SPY

portfolios <- c("Marché", "Actif", "Treynor")
portfolio.mu <- colMeans(monthly.ret.diff[,portfolios]) * 12
portfolio.Sigma <- cov(monthly.ret.diff[,portfolios]) * 12 

for(i in seq_along(portfolios)) {
  text(sqrt(portfolio.Sigma[i,i]), portfolio.mu[i], portfolios[i], cex=0.9, col="red")
}

```

Ainsi, nous nous rapprochons du portefeuille tangent, cependant, plus nous allons rajouter de titre plus nous allons nous rapprocher du portefeuille de marché.

Nous pouvons maintenan essayer de composer notre portefeuille d'actif seulement des actifs avec le plus grand $\alpha$ sans prendre en compte le $\beta$: 


## Test du modèl de Treynor-Black pour les actifs ayants le plus grand alpha

Ajoutons l'actif MMM:


```{r}
chosen.assets <- c("AAPL", "HD", "AMZN")
df.portfolio.assets<-data.frame(row.names = chosen.assets)

for (asset in chosen.assets){
  df.portfolio.assets[asset,"alpha"] = df[1,][asset]
  df.portfolio.assets[asset,"beta"] = df[2,][asset]
}

kable(t(df.portfolio.assets), "latex", booktabs=T, caption="Alpha and Beta for asset in portfolio assets") %>%
kable_styling(latex_options=c("HOLD_position"))
```
```{r}

for (asset in chosen.assets){
  sigma.e <- sqrt(sd(monthly.ret.2[,asset])^2 - (df[2,][asset]*sd(monthly.ret.2$SPY))^2)
  df.portfolio.assets[asset,"weight"] = df.portfolio.assets[asset,"alpha"]/sigma.e^2
  df.portfolio.assets[asset,"sigma.e²"] = sigma.e^2
}
df.portfolio.assets$weight <- df.portfolio.assets$weight / sum(df.portfolio.assets$weight)

kable(t(df.portfolio.assets), "latex", booktabs=T, caption="Alpha and Beta for asset in portfolio asset") %>%
kable_styling(latex_options=c("HOLD_position"))
```
```{r}

df.portfolio<-data.frame(row.names = c("Portefeuille actif"))

sigma.m <- sd(monthly.ret.2$SPY)
ret.m <- colMeans(monthly.ret.2$SPY)
monthly_ret.a <- apply(monthly.ret.2[,chosen.assets], 1, weighted.mean, df.portfolio.assets$weight)
df.portfolio[,"alpha_a"] <- sum(df.portfolio.assets$weight*df.portfolio.assets$alpha)
df.portfolio[,"beta_a"] <- sum(df.portfolio.assets$weight*df.portfolio.assets$beta)
sigma.e.a <- sqrt(sum((df.portfolio.assets$weight^2)*df.portfolio.assets[chosen.assets,"sigma.e²"]))
df.portfolio[,"sigma(e_a)²"] <- paste(as.character(round((sigma.e.a^2)*100, 2)), "%")
retur.a <- df.portfolio$alpha_a  + df.portfolio$beta_a*ret.m
df.portfolio[,"Return_a"]<- paste(as.character(round((retur.a )*100, 2)), "%")
sigma.a <- sqrt((df.portfolio$beta_a * sigma.m)^2 + sigma.e.a^2 )
df.portfolio[,"Sigma_a"]<-  paste(as.character(round((sigma.a )*100, 2)), "%")


kable(t(df.portfolio), "latex", booktabs=T, caption="Portfolio assets") %>%
kable_styling(latex_options=c("HOLD_position"))
```
```{r}
w.a = (df.portfolio$alpha_a*sigma.m^2)/((df.portfolio$alpha_a*sigma.m^2)*(1-df.portfolio$beta_a) + ret.m*sigma.e.a^2)

print(paste("L'allocation de richesse au portefeuille actif est : ", round(w.a*100,2), "%"))
```
```{r, echo=TRUE}
Assets <- c("AAPL", "AMZN", "MSFT", "F",  "XOM", "MMM",  "HD",   "PG",   "KO")
plot.data <- monthly.ret.2[, c(Assets, "Rf")]
for(a in Assets) {
  plot.data[, a] <- plot.data[, a] - plot.data$Rf
  }

res <- data.frame(Mean=apply(plot.data[, Assets],2,mean),
                  Sd = apply(plot.data[, Assets],2,sd))
rownames(res) <- Assets
```

```{r}
mu <- colMeans(monthly.ret.2[,Assets]) * 12
Sigma <- cov(monthly.ret.2[,Assets]) * 12 
mu.star <- seq(from=0.04, to=0.35, length.out=200)
mu.free <- mean(monthly.ret.2$Rf)
sol <- NULL
sol.with.rf<-NULL
sharpe.max <- 0

for(mu.s in mu.star) {

A.sum <- matrix(rep(1,length(mu)), ncol=1)
A.mat <- cbind(A.sum, mu, diag(length(mu)))
b <- c(1, mu.s, rep(mu.free, length(mu)))
qp <- solve.QP(2*Sigma, rep(0,length(mu)), A.mat, b, meq=2)
sharpe <- (mu.s - mu.free) / sqrt(qp$value)
if (sharpe > sharpe.max){
  # tangent portfolio
  w.tangent <- matrix(qp$solution / sum(qp$solution), ncol=1)
  sharpe.max <- sharpe
}
tmp <- matrix(c(mu.s, sqrt(qp$value), sharpe, qp$solution), nrow=1)
if(is.null(sol)) {
  sol <- tmp  
} else {
  sol <- rbind(sol, tmp)
}
}

for(mu.s in seq(from=0.09, to=1.2, length.out=200)){
  tmp <- matrix(c(mu.s, (mu.s - mu.free)/sharpe.max , sharpe.max, (mu.s - mu.free)*w.tangent), nrow=1)
  if(is.null(sol.with.rf)) {
    sol.with.rf <- tmp  
  } else {
    sol.with.rf <- rbind(sol.with.rf, tmp)
  }
}
dimnames(w.tangent)<- list(Assets)
sigma.tangent <- sqrt(t(w.tangent) %*% Sigma %*% w.tangent)
colnames(sol.with.rf) <- c("mu", "stdev", "Sharpe", Assets)
colnames(sol) <- c("mu", "stdev", "Sharpe", Assets)
```

```{r, echo=FALSE, fig.height=6}
plot(sol[,"stdev"], sol[,"mu"], type='l', col='red', lwd=2, 
     xlab=expression(sigma), ylab="Excess Return",
     ylim=c(0, 0.60), xlim=c(.0, 0.60), 
     cex.lab=1.5, bty='n', main="Frontière de marché")

lines(x = c(.0, 0.40), sharpe.max*c(.0, 0.40)+mu.free, 
      type='l', col='green', lwd=2)

for(i in seq_along(Assets)) {
  text(sqrt(Sigma[i,i]), mu[i], Assets[i], cex=0.9, col="blue")
}
text(sqrt(0), mu.free, "Rf", cex=0.9, col="blue")


monthly.ret.diff <- as.data.frame(monthly.ret.2$SPY)
colnames(monthly.ret.diff) = "Marché"
monthly.ret.diff$Actif <- monthly_ret.a
monthly.ret.diff$Treynor <- w.a*monthly_ret.a+(1-w.a)*monthly.ret.2$SPY

portfolios <- c("Marché", "Actif", "Treynor")
portfolio.mu <- colMeans(monthly.ret.diff[,portfolios]) * 12
portfolio.Sigma <- cov(monthly.ret.diff[,portfolios]) * 12 

for(i in seq_along(portfolios)) {
  text(sqrt(portfolio.Sigma[i,i]), portfolio.mu[i], portfolios[i], cex=0.9, col="red")
}

```


Dans ce cas nous nous retrouvons à avoir un grand rendement mais un grand risque, avec une su-exposition sur notre portefeuille actif et en short position sur le portefeuille de marché.