---
title: "Gestion de Portefeuille"
subtitle: "TP-2: Droite de Marchés des Capitaux"
author: Berthoumieu Aymeric, Jallouli Mouad, Kingne Jéhoiakim
date: "Février-Mars 2021"
output: 
  pdf_document:
    keep_tex: true
    fig_caption: yes
    latex_engine: pdflatex
geometry: margin=1in

header-includes:
  - \usepackage[utf8]{inputenc}

bibliography: ../library.bib
csl: ../apa.csl
---

```{r setup, include=FALSE}
knitr::opts_chunk$set(echo = FALSE)
```

```{r load-libraries, include=FALSE, echo=TRUE}
library(quantmod)
library(xts)
library(hornpa)
library(lubridate)
library(xtable)
library(PerformanceAnalytics)
library(TTR)
library(SuppDists)
library(lubridate)
library(roll)
library(Hmisc)
library(nFactors)
library(kableExtra)
library(quadprog)
get.src.folder <- function() {
  path.expand("../GP/src")
}

get.data.folder <- function() {
  path.expand("../GP/data")
}

source(file.path(get.src.folder(), 'utils.R'))
source(file.path(get.src.folder(), 'FileUtils.R'))
```

# Données

## Séries de rendement quotidien pour 11 valeurs:

```{r, eval=TRUE, echo=TRUE, warning=FALSE}
daily.ret.file <- file.path(get.data.folder(), "daily.ret.rda")
load(daily.ret.file)
kable(table.Stats(daily.ret), booktabs=T) %>% kable_styling(latex_options="scale_down")
```

## Rendement annuel moyen:

```{r, echo=TRUE}
tickers <- names(daily.ret)
kable(252*100*colMeans(daily.ret), booktabs=T, digits=1, col.names=c("Rendement (%)"), 
      caption="Rendement annuel moyen")
```

## Matrice de corrélation des rendements:

```{r, echo=TRUE}
correl <- cor(daily.ret)
correl[lower.tri(correl)] <- NA
options(knitr.kable.NA = '')
kable(correl, booktabs=T, digits=2, caption="Corrélation des rendements quotidiens") %>%
kable_styling(latex_options="scale_down")
```

# Droite de Marché des Capitaux (Capital Market Line)

+ A partir des calculs présentés en cours, mettre en oeuvre une méthode numérique
  pour déterminer le portefeuille tangent quand les poids des actifs risqués sont contraints à être positifs: $w_i >= 0$.

```{r,cache=TRUE }
mu <- colMeans(daily.ret) * 252 # expected daily annual return
Sigma <- cov(daily.ret) * 252 # annual volatility
mu.star <- seq(from=0.05, to=0.37, length.out=200)
mu.free <- 0.03
sol <- NULL
sol.with.rf<-NULL
sharpe.max <- 0
for(mu.s in mu.star) {
  
# constraints: 2 equality
A.sum <- matrix(rep(1,length(mu)), ncol=1)
A.mat <- cbind(A.sum, mu, diag(length(mu)))
b <- c(1, mu.s, rep(0, length(mu)))
qp <- solve.QP(2*Sigma, rep(0,length(mu)), A.mat, b, meq=2)
sharpe <- (mu.s - mu.free) / sqrt(qp$value)
if (sharpe > sharpe.max){
  # tangent portfolio
  w.tangent <- matrix(qp$solution / sum(qp$solution), ncol=1)
  sharpe.max <- sharpe
}
tmp <- matrix(c(mu.s, sqrt(qp$value), sharpe, qp$solution), nrow=1)
if(is.null(sol)) {
  sol <- tmp  
} else {
  sol <- rbind(sol, tmp)
}
}

for(mu.s in seq(from=0.09, to=1.2, length.out=200)){
  tmp <- matrix(c(mu.s, (mu.s - mu.free)/sharpe.max , sharpe.max, (mu.s - mu.free)*w.tangent), nrow=1)
  if(is.null(sol.with.rf)) {
    sol.with.rf <- tmp  
  } else {
    sol.with.rf <- rbind(sol.with.rf, tmp)
  }
}
dimnames(w.tangent)<- list(tickers)
sigma.tangent <- sqrt(t(w.tangent) %*% Sigma %*% w.tangent)
colnames(sol.with.rf) <- c("mu", "stdev", "Sharpe", tickers)
colnames(sol) <- c("mu", "stdev", "Sharpe", tickers)
```
```{r, echo=FALSE, fig.height=6}
plot(sol[,"stdev"], sol[,"mu"], type='l', col='red', lwd=2, 
     xlab=expression(sigma), ylab=expression(mu),
     ylim=c(0, 0.40), xlim=c(.0, 0.40), cex.lab=1.5, bty='n', main="Frontière de marché (selon contraintes)")
lines(sol.with.rf[,"stdev"], sol.with.rf[,"mu"], type='l', col='black', lwd=2)
lines(x =c(.0, 0.40), sharpe.max*c(.0, 0.40)+mu.free, type='l', col='green', lwd=2)
for(i in seq_along(tickers)) {
  text(sqrt(Sigma[i,i]), mu[i], tickers[i], cex=1.2, col="blue")
}
```


```{r, echo=F, fig.height=6}
riskFree <- 1-rowSums(sol.with.rf[,3+seq_along(mu)])
alloc <- cbind(riskFree, sol.with.rf[,3+seq_along(mu)] )

chart.StackedBar(alloc, xaxis.labels=round(sol[,"stdev"],2), 
                 xlab="SD Portefeuille", ylab="Allocation le long de la droite tangente")
```
```{r,  echo=TRUE}
kable(w.tangent*100, booktabs=T, digits=2, col.names = "Proportion (%)",
      caption="Composition du portefeuille tangeant")
```

La composition du portefeuille est présenté en Table 3.


+ On remarque dans la Table 3 que la composition de notre portefeuille affecte de forts poids à quelques actions et rien du tout aux autres. Dans une optique de diversification, on pourrait vouloir limiter notre participation par action à 20\%. Voici ce que cela donnerai la composition du portefeuille de la Table 4.



```{r,tangent portfolio 2,cache=TRUE}

mu <- colMeans(daily.ret) * 252 # expected daily annual return
Sigma <- cov(daily.ret) * 252 # annual volatility
mu.star <- seq(from=0.09, to=0.24110553, length.out=200)
mu.free <- 0.03
sol <- NULL
sol.with.rf <- NULL
sharpe.max <- 0
for(mu.s in mu.star) {
  
# constraints: 2 equalities
  # 1'*w = 1 and mu'*w = mu.s
one <- matrix(rep(1,length(mu)), ncol=1)
A.equality <- cbind(A.sum, mu)
b.equality <- c(1, mu.s)
  # w_i >= 0 (long strategy)
A.lowerbonds <- diag(length(mu))
b.lowerbonds <- rep(0, length(mu))
  # w_i <= 0.2 (diversification)
A.upperbonds <- -diag(length(mu))
b.upperbonds <- rep(-0.2, length(mu))
A.mat <- cbind(A.equality, A.lowerbonds, A.upperbonds)
b <- c(b.equality, b.lowerbonds, b.upperbonds)
qp <- solve.QP(2*Sigma, rep(0,length(mu)), A.mat, b, meq=2)

sharpe <- (mu.s - mu.free) / sqrt(qp$value)
if (sharpe > sharpe.max){
  # tangent portfolio
  w.tangent <- matrix(qp$solution / sum(qp$solution), ncol=1)
  sharpe.max <- sharpe
}
tmp <- matrix(c(mu.s, sqrt(qp$value), sharpe, qp$solution), nrow=1)
if(is.null(sol)) {
  sol <- tmp  
} else {
  sol <- rbind(sol, tmp)
}
}
#moving through CAP line
for(mu.s in seq(from=mu.free, to=1.2, length.out=200)){
  tmp <- matrix(c(mu.s, (mu.s - mu.free)/sharpe.max , sharpe.max, (mu.s - mu.free)*w.tangent), nrow=1)
  if(is.null(sol.with.rf)) {
    sol.with.rf <- tmp  
  } else {
    sol.with.rf <- rbind(sol.with.rf, tmp)
  }
}
colnames(sol.with.rf) <- c("mu", "stdev", "Sharpe", tickers)
colnames(sol) <- c("mu", "stdev", "Sharpe", tickers)
dimnames(w.tangent)<- list(tickers)
sigma.tangent <- sqrt(t(w.tangent) %*% Sigma %*% w.tangent)
```


```{r, echo=FALSE, fig.height=6}
plot(sol[,"stdev"], sol[,"mu"], type='l', col='red', lwd=2, 
     xlab=expression(sigma), ylab=expression(mu),
     ylim=c(0, 0.40), xlim=c(.0, 0.40), cex.lab=1.5, bty='n', main="Frontière de marché (selon contraintes)")
lines(sol.with.rf[,"stdev"], sol.with.rf[,"mu"], type='l', col='black', lwd=2)
lines(x =c(.0, 0.40), sharpe.max*c(.0, 0.40)+mu.free, type='l', col='green', lwd=1)
for(i in seq_along(tickers)) {
  text(sqrt(Sigma[i,i]), mu[i], tickers[i], cex=1.2, col="blue")
}
```

```{r, echo=F, fig.height=6}
riskFree <- 1-rowSums(sol.with.rf[,3+seq_along(mu)])
alloc <- cbind(riskFree, sol.with.rf[,3+seq_along(mu)] )
chart.StackedBar(alloc, xaxis.labels=round(sol.with.rf[,"stdev"],2), 
                 xlab="SD Portefeuille", ylab="Allocation le long de la droite tangente")
```











```{r, echo=TRUE}
kable(w.tangent*100, booktabs=T, digits=2, col.names = "Proportion (%)",
      caption="Composition du portefeuille tangeant (max 20% par asset)")
```

- Enfin, nous pourrions avoir envie d'investir au minimum 2\% dans chacun des assets sélectionnés mais accepter plus de 20% d'allocation pour certains. On aurait alors la composition du portefeuille de la Table 5.


```{r}
mu <- colMeans(daily.ret) * 252 # expected daily annual return
Sigma <- cov(daily.ret) * 252 # annual volatility
mu.star <- seq(from=0.069, to=0.326, length.out=200)
mu.free <- 0.03
sol <- NULL
sol.with.rf <-NULL
for(mu.s in mu.star) {
  
# constraints: 2 equalities
  # 1'*w = 1 and mu'*w = mu.s
one <- matrix(rep(1,length(mu)), ncol=1)
A.equality <- cbind(A.sum, mu)
b.equality <- c(1, mu.s)
  # w_i >= 0.02 (long strategy)
A.lowerbonds <- diag(length(mu))
b.lowerbonds <- rep(0.02, length(mu))
A.mat <- cbind(A.equality, A.lowerbonds)
b <- c(b.equality, b.lowerbonds)
qp <- solve.QP(2*Sigma, rep(0,length(mu)), A.mat, b, meq=2)
sharpe <- (mu.s - mu.free) / sqrt(qp$value)
if (sharpe > sharpe.max){
  # tangent portfolio
  w.tangent <- matrix(qp$solution / sum(qp$solution), ncol=1)
  sharpe.max <- sharpe
}
tmp <- matrix(c(mu.s, sqrt(qp$value), sharpe, qp$solution), nrow=1)
if(is.null(sol)) {
  sol <- tmp  
} else {
  sol <- rbind(sol, tmp)
}
}

#moving through CAP line
for(mu.s in seq(from=mu.free, to=1.2, length.out=200)){
  tmp <- matrix(c(mu.s, (mu.s - mu.free)/sharpe.max , sharpe.max, (mu.s - mu.free)*w.tangent), nrow=1)
  if(is.null(sol.with.rf)) {
    sol.with.rf <- tmp  
  } else {
    sol.with.rf <- rbind(sol.with.rf, tmp)
  }
}
colnames(sol.with.rf) <- c("mu", "stdev", "Sharpe", tickers)
colnames(sol) <- c("mu", "stdev", "Sharpe", tickers)
dimnames(w.tangent)<- list(tickers)
sigma.tangent <- sqrt(t(w.tangent) %*% Sigma %*% w.tangent)
```

```{r, echo=FALSE, fig.height=6}
plot(sol[,"stdev"], sol[,"mu"], type='l', col='red', lwd=2, 
     xlab=expression(sigma), ylab=expression(mu),
     ylim=c(0, 0.40), xlim=c(.0, 0.40), cex.lab=1.5, bty='n', main="Frontière de marché (selon contraintes)")
lines(x =c(.0, 0.40), sharpe.max*c(.0, 0.40)+mu.free, type='l', col='green', lwd=2)
for(i in seq_along(tickers)) {
  text(sqrt(Sigma[i,i]), mu[i], tickers[i], cex=1.2, col="blue")
}
```



```{r, echo=F, fig.height=6}
riskFree <- 1-rowSums(sol.with.rf[,3+seq_along(mu)])
alloc <- cbind(riskFree, sol.with.rf[,3+seq_along(mu)] )
chart.StackedBar(alloc, xaxis.labels=round(sol.with.rf[,"stdev"],2), 
                 xlab="SD Portefeuille", ylab="Allocation le long de la droite tangente")
```


```{r, echo=TRUE}
kable(w.tangent*100, booktabs=T, digits=2, col.names = "Proportion (%)",
      caption="Composition du portefeuille tangeant (min 2% par asset)")
```

