---
title: "Gestion de Portefeuille"
author: "Patrick Hénaff"
date: "Février-Mars 2021"
output:
  html_document:
    df_print: paged
  word_document: default
  pdf_document:
    keep_tex: yes
    fig_caption: yes
    latex_engine: pdflatex
subtitle: 'TP-2: Droite de Marchés des Capitaux'
geometry: margin=1in
header-includes: \usepackage[utf8]{inputenc}
bibliography: ../library.bib
csl: ../apa.csl
---

```{r setup, include=FALSE}
knitr::opts_chunk$set(echo = FALSE)
```

```{r load-libraries, include=FALSE, echo=TRUE}
library(quantmod)
library(xts)
library(hornpa)
library(lubridate)
library(xtable)
library(PerformanceAnalytics)
library(TTR)
library(SuppDists)
library(lubridate)
library(roll)
library(Hmisc)
library(nFactors)
library(kableExtra)
library(quadprog)

get.src.folder <- function() {
  path.expand("../GP/src")
}

get.data.folder <- function() {
  path.expand("../GP/data")
}

source(file.path(get.src.folder(), 'utils.R'))
source(file.path(get.src.folder(), 'FileUtils.R'))
```

# Données

## Séries de rendement quatidien pour 11 valeurs:

```{r, eval=TRUE, echo=TRUE, warning=FALSE}
daily.ret.file <- file.path(get.data.folder(), "daily.ret.rda")
load(daily.ret.file)
knitr::kable(table.Stats(daily.ret), booktabs=T) %>% 
  kable_styling(latex_options="scale_down")
```

## Rendement annuel moyen:

```{r, echo=TRUE}
tickers <- names(daily.ret)
knitr::kable(252*100*colMeans(daily.ret), booktabs=T, digits=1, 
             col.names=c("Rendement (%)"), 
      caption="Rendement annuel moyen")
```

## Matrice de corrélation des rendements:

```{r, echo=TRUE}
correl <- cor(daily.ret)
correl[lower.tri(correl)] <- NA
options(knitr.kable.NA = '')
kable(correl, booktabs=T, digits=2, 
      caption="Corrélation des rendements quotidiens") %>%
  kable_styling(latex_options="scale_down")
```

# Droite de Marché des Capitaux (Capital Market Line)

+ A partir des calculs présentés en cours, mettre en oeuvre une méthode numérique
  pour déterminer le portefeuille tangent quand les poids des actifs risqués sont contraints à être positifs: $w_i >= 0$.
  
```{r}
mu <- colMeans(daily.ret) * 252 # expected daily annual return
Sigma <- cov(daily.ret) * 252 # annual volatility
mu.star <- seq(from=0.05, to=0.37, length.out=200)
mu.free <- 0.03

sol <- NULL
for(mu.s in mu.star) {
  
# constraints: 2 equality
A.sum <- matrix(rep(1,length(mu)), ncol=1)
A.mat <- cbind(A.sum, mu, diag(length(mu)))
b <- c(1, mu.s, rep(0, length(mu)))
qp <- solve.QP(2*Sigma, rep(0,length(mu)), A.mat, b, meq=2)
sharpe <- (mu.s - mu.free) / sqrt(qp$value)
  tmp <- matrix(c(mu.s, sqrt(qp$value), sharpe, qp$solution), nrow=1)

if(is.null(sol)) {
  sol <- tmp  
} else {
  sol <- rbind(sol, tmp)
}
}
colnames(sol) <- c("mu", "stdev", "Sharpe", tickers)
```


```{r, echo=FALSE, fig.height=6}
plot(sol[,"stdev"], sol[,"mu"], type='l', col='red', lwd=2, 
     xlab=expression(sigma), ylab=expression(mu),
     ylim=c(0, 0.40), xlim=c(.0, 0.40), cex.lab=1.5, bty='n', main="Frontière de marché (selon contraintes)")

for(i in seq_along(tickers)) {
  text(sqrt(Sigma[i,i]), mu[i], tickers[i], cex=1.2, col="blue")
}
```
```{r}
mu.star.v  <- seq(from=mu.free, to=0.37, length.out=100)
n <- length(mu)

# constraints: 1 equality
optim.with.rf <- function(mu.star) {
A.sum <- matrix(mu-mu.free, ncol=1)
A.mat <- cbind(A.sum, rep(1, n), diag(n), -diag(n))
b <- c(mu.star-mu.free, 0, rep(0, n), rep(-1, n))
solve.QP(2*Sigma, rep(0,n), A.mat, b, meq=1)
}

sol.with.rf <- NULL
for(mu.star in mu.star.v) {
  qp <- optim.with.rf(mu.star)

  sharpe <- (mu.star - mu.free) / sqrt(qp$value)
  tmp <- matrix(c(mu.star, sqrt(qp$value), sharpe, qp$solution), nrow=1)

if(is.null(sol.with.rf)) {
  sol.with.rf <- tmp  
} else {
  sol.with.rf <- rbind(sol.with.rf, tmp)
}
}

# tangent portfolio
w.tangent <- matrix(qp$solution / sum(qp$solution), ncol=1)
names(w.tangent) <- tickers
sigma.tangent <- sqrt(t(w.tangent) %*% Sigma %*% w.tangent)

colnames(sol.with.rf) <- c("mu", "stdev", "Sharpe", tickers)
```

```{r, echo=FALSE, fig.height=6}
plot(sol[,"stdev"], sol[,"mu"], type='l', col='red', lwd=2, 
     xlab=expression(sigma), ylab=expression(mu),
     ylim=c(0, 0.40), xlim=c(.0, 0.40), bty='n', cex.lab=1.5, main="Frontière de marché, actif sans risque et portefeuille tangent")
lines(sol.with.rf[,"stdev"], sol.with.rf[,"mu"], type='l', col='green', lwd=2)
for(i in seq_along(tickers)) {
  text(sqrt(Sigma[i,i]), mu[i], tickers[i], cex=1.2, col="blue")
}
```


```{r, echo=F, fig.height=6}
riskFree <- 1-rowSums(sol.with.rf[,3+seq_along(mu)])
alloc <- cbind(riskFree, sol.with.rf[,3+seq_along(mu)] )

chart.StackedBar(alloc, xaxis.labels=round(sol.with.rf[,"stdev"],2), 
                 xlab="SD Portefeuille", ylab="Allocation le long de la droite tangente")
```
### Attention, normalement, le portefeuille tangent devrait avoir 0 en actif sans risque. Il y a un résidu à cause de la précision numérique.

```{r,  echo=TRUE}
idx <- which(abs(alloc[,1]) == min(abs(alloc[,1])))
teng_port <- alloc[idx,]*100
kable(teng_port, booktabs=T, digits=2, col.names = "Proportion (%)",
      caption="Composition du portefeuille tangeant") %>%
  kable_styling(latex_options="scale_down")
```
+ La composition du portefeuille est présenté en Table 3.


+ Même calcul en ajoutant des contraintes supplémentaires qui vous semblent pertinentes 
(ex: pas plus de 20\% de l'actif risqué alloué à un seul titre, etc.)
- On remarque dans la Table 3 que la composition de notre portefeuille affecte de forts poids à quelques actions et rien du tout aux autres. Dans une optique de diversification, on pourrait vouloir limiter notre participation par action à 20\%. Voici ce que cela donnerai la composition du portefeuille de la Table 4.

```{r}
mu <- colMeans(daily.ret) * 252 # expected daily annual return
Sigma <- cov(daily.ret) * 252 # annual volatility
mu.star <- seq(from=0.09, to=0.241, length.out=200)
mu.free <- 0.03

sol <- NULL
for(mu.s in mu.star) {
  
# constraints: 2 equalities
  # 1'*w = 1 and mu'*w = mu.s
one <- matrix(rep(1,length(mu)), ncol=1)
A.equality <- cbind(A.sum, mu)
b.equality <- c(1, mu.s)
  # w_i >= 0 (long strategy)
A.lowerbonds <- diag(length(mu))
b.lowerbonds <- rep(0, length(mu))
  # w_i <= 0.2 (diversification)
A.upperbonds <- -diag(length(mu))
b.upperbonds <- rep(-0.2, length(mu))

A.mat <- cbind(A.equality, A.lowerbonds, A.upperbonds)
b <- c(b.equality, b.lowerbonds, b.upperbonds)

qp <- solve.QP(2*Sigma, rep(0,length(mu)), A.mat, b, meq=2)
sharpe <- (mu.s - mu.free) / sqrt(qp$value)
tmp <- matrix(c(mu.s, sqrt(qp$value), sharpe, qp$solution), nrow=1)

if(is.null(sol)) {
  sol <- tmp  
} else {
  sol <- rbind(sol, tmp)
}
}
colnames(sol) <- c("mu", "stdev", "Sharpe", tickers)
```

```{r, echo=FALSE, fig.height=6}
plot(sol[,"stdev"], sol[,"mu"], type='l', col='red', lwd=2, 
     xlab=expression(sigma), ylab=expression(mu),
     ylim=c(0, 0.40), xlim=c(.0, 0.40), cex.lab=1.5, bty='n', main="Frontière de marché (selon contraintes)")

for(i in seq_along(tickers)) {
  text(sqrt(Sigma[i,i]), mu[i], tickers[i], cex=1.2, col="blue")
}
```
```{r, tengent portfolio 2}
mu.star.v  <- seq(from=mu.free, to=0.25, length.out=100)
n <- length(mu)

# constraints: 1 equality
optim.with.rf <- function(mu.star) {


A.sum <- matrix(mu-mu.free, ncol=1)
A.mat <- cbind(A.sum, rep(1, n), diag(n), -diag(n))
b <- c(mu.star-mu.free, 0, rep(0, n), rep(-0.2, n))

solve.QP(2*Sigma, rep(0,n), A.mat, b, meq=1)
}

sol.with.rf <- NULL
for(mu.star in mu.star.v) {
  qp <- optim.with.rf(mu.star)

  sharpe <- (mu.star - mu.free) / sqrt(qp$value)
  tmp <- matrix(c(mu.star, sqrt(qp$value), sharpe, qp$solution), nrow=1)

if(is.null(sol.with.rf)) {
  sol.with.rf <- tmp  
} else {
  sol.with.rf <- rbind(sol.with.rf, tmp)
}
}

# tangent portfolio
w.tangent <- matrix(qp$solution / sum(qp$solution), ncol=1)
names(w.tangent) <- tickers
sigma.tangent <- sqrt(t(w.tangent) %*% Sigma %*% w.tangent)

colnames(sol.with.rf) <- c("mu", "stdev", "Sharpe", tickers)
```

```{r, echo=FALSE, fig.height=6}
plot(sol[,"stdev"], sol[,"mu"], type='l', col='red', lwd=2, 
     xlab=expression(sigma), ylab=expression(mu),
     ylim=c(0, 0.40), xlim=c(.0, 0.40), bty='n', cex.lab=1.5, main="Frontière de marché, actif sans risque et portefeuille tangent")
lines(sol.with.rf[,"stdev"], sol.with.rf[,"mu"], type='l', col='green', lwd=2)
for(i in seq_along(tickers)) {
  text(sqrt(Sigma[i,i]), mu[i], tickers[i], cex=1.2, col="blue")
}
```
```{r, echo=F, fig.height=6}
riskFree <- 1-rowSums(sol.with.rf[,3+seq_along(mu)])
alloc <- cbind(riskFree, sol.with.rf[,3+seq_along(mu)] )

chart.StackedBar(alloc, xaxis.labels=round(sol.with.rf[,"stdev"],2), 
                 xlab="SD Portefeuille", ylab="Allocation le long de la droite tangente")
```











```{r,  echo=TRUE}
idx <- which(abs(alloc[,1]) == min(abs(alloc[,1])))
teng_port <- alloc[idx,]*100
kable(teng_port, booktabs=T, digits=2, col.names = "Proportion (%)",
      caption="Composition du portefeuille tangeant (max 20% par asset)") %>%
  kable_styling(latex_options="scale_down")
```

- Enfin, nous pourrions avoir envie d'investir au minimum 2\% dans chacun des assets sélectionnés mais accepter plus de 20% d'allocation pour certains. On aurait alors la composition du portefeuille de la Table 5.


```{r}
mu <- colMeans(daily.ret) * 252 # expected daily annual return
Sigma <- cov(daily.ret) * 252 # annual volatility
mu.star <- seq(from=0.069, to=0.326, length.out=200)
mu.free <- 0.03

sol <- NULL
for(mu.s in mu.star) {
  
# constraints: 2 equalities
  # 1'*w = 1 and mu'*w = mu.s
one <- matrix(rep(1,length(mu)), ncol=1)
A.equality <- cbind(A.sum, mu)
b.equality <- c(1, mu.s)
  # w_i >= 0.02 (long strategy)
A.lowerbonds <- diag(length(mu))
b.lowerbonds <- rep(0.02, length(mu))

A.mat <- cbind(A.equality, A.lowerbonds)
b <- c(b.equality, b.lowerbonds)

qp <- solve.QP(2*Sigma, rep(0,length(mu)), A.mat, b, meq=2)
sharpe <- (mu.s - mu.free) / sqrt(qp$value)
tmp <- matrix(c(mu.s, sqrt(qp$value), sharpe, qp$solution), nrow=1)

if(is.null(sol)) {
  sol <- tmp  
} else {
  sol <- rbind(sol, tmp)
}
}
colnames(sol) <- c("mu", "stdev", "Sharpe", tickers)
```

```{r, echo=FALSE, fig.height=6}
plot(sol[,"stdev"], sol[,"mu"], type='l', col='red', lwd=2, 
     xlab=expression(sigma), ylab=expression(mu),
     ylim=c(0, 0.40), xlim=c(.0, 0.40), cex.lab=1.5, bty='n', main="Frontière de marché (selon contraintes)")

for(i in seq_along(tickers)) {
  text(sqrt(Sigma[i,i]), mu[i], tickers[i], cex=1.2, col="blue")
}
```


```{r, tengent portfolio 3}
mu.star.v  <- seq(from=0.06, to=0.4, length.out=100)
n <- length(mu)

# constraints: 1 equality
optim.with.rf <- function(mu.star) {


A.sum <- matrix(mu-mu.free, ncol=1)
A.mat <- cbind(A.sum, rep(1, n), diag(n), -diag(n))
b <- c(mu.star-mu.free, 0, rep(0.02, n), rep(-1, n)) # should be c(mu.star-mu.free, 0, rep(0.02, n), rep(-1, n))

solve.QP(2*Sigma, rep(0,n), A.mat, b, meq=1)
}

sol.with.rf <- NULL
for(mu.star in mu.star.v) {
  qp <- optim.with.rf(mu.star)

  sharpe <- (mu.star - mu.free) / sqrt(qp$value)
  tmp <- matrix(c(mu.star, sqrt(qp$value), sharpe, qp$solution), nrow=1)

if(is.null(sol.with.rf)) {
  sol.with.rf <- tmp  
} else {
  sol.with.rf <- rbind(sol.with.rf, tmp)
}
}

# tangent portfolio
w.tangent <- matrix(qp$solution / sum(qp$solution), ncol=1)
names(w.tangent) <- tickers
sigma.tangent <- sqrt(t(w.tangent) %*% Sigma %*% w.tangent)

colnames(sol.with.rf) <- c("mu", "stdev", "Sharpe", tickers)
```

```{r, echo=FALSE, fig.height=6}
plot(sol[,"stdev"], sol[,"mu"], type='l', col='red', lwd=2, 
     xlab=expression(sigma), ylab=expression(mu),
     ylim=c(0, 0.40), xlim=c(.0, 0.40), bty='n', cex.lab=1.5, main="Frontière de marché, actif sans risque et portefeuille tangent")
lines(sol.with.rf[,"stdev"], sol.with.rf[,"mu"], type='l', col='green', lwd=2)
for(i in seq_along(tickers)) {
  text(sqrt(Sigma[i,i]), mu[i], tickers[i], cex=1.2, col="blue")
}
```
```{r, echo=F, fig.height=6}
riskFree <- 1-rowSums(sol.with.rf[,3+seq_along(mu)])
alloc <- cbind(riskFree, sol.with.rf[,3+seq_along(mu)] )

chart.StackedBar(alloc, xaxis.labels=round(sol.with.rf[,"stdev"],2), 
                 xlab="SD Portefeuille", ylab="Allocation le long de la droite tangente")
```


```{r,  echo=TRUE}
idx <- which(abs(alloc[,1]) == min(abs(alloc[,1])))
teng_port <- alloc[idx,]*100
kable(teng_port, booktabs=T, digits=2, col.names = "Proportion (%)",
      caption="Composition du portefeuille tangeant (min 2% par asset)") %>%
  kable_styling(latex_options="scale_down")
```













