---
title: "Gestion de Portefeuille"
subtitle: 'TP-1: Analyse du CAC40'
author: "Paul Giraud , Kouamé YAO & Loïc Turounet"
date: "Version: `r format(Sys.Date(), '%d %b %Y')`"
output:
  pdf_document:
    keep_tex: yes
    fig_caption: yes
    latex_engine: pdflatex
  word_document: default
geometry: margin=1in
header-includes:
- \usepackage[utf8]{inputenc}
- \usepackage{amsmath}
- \usepackage{amsfonts}
- \usepackage{amssymb}
---

```{r setup, include=FALSE}
knitr::opts_chunk$set(echo = FALSE)
```

```{r load-libraries, include=FALSE, echo=TRUE}
library(lubridate)
library(Hmisc)
library(tseries)
library(timeSeries)
library(corrplot)
library(zoo)

get.src.folder <- function() {
  path.expand("../GP/src")
}

get.data.folder <- function() {
  path.expand("../GP/data")
}

source(file.path(get.src.folder(), 'utils.R'))
source(file.path(get.src.folder(), 'FileUtils.R'))
```


## Les données

On charge les séries de rendements pour l'indice et les composants de l'indice.

```{r, get-data, warning=FALSE, echo=TRUE}

  ts.all <- get.all.ts('CAC40', tickers=NULL, returns = TRUE,
    dt.start = dmy('01Jul2007'), combine = T)
  
  # bad data for Valeo
  ts.all <- ts.all[,-17]
  
  # keep good data window
  ts.all <- window(ts.all, dmy('01Jul2007'), 
                   dmy('01Jan2009'))
  
  # merge with cac40 index
  cac.index <- get.ts('fchi', 'CAC40')

  cac.ret <- returns(cac.index)
  names(cac.ret) <- 'CAC40'
  ts.all <- removeNA(cbind(ts.all, cac.ret))
```


```{r, plot-cac-1, echo=TRUE, fig.height=4, echo=TRUE}
plot(ts.all[, c(1,2,3)], main='Rendement quotidien')
```

Puis on filtre les points suspects: rendements supérieur à 8 s.d.

```{r, filter, warning=FALSE, echo=TRUE} 
  # flag bad data points: > * \sigma
  good.limit <- 8*apply(ts.all, 2, sd)
  
  ts.bad <- ts.all*FALSE
  for(j in seq(ncol(ts.bad))) {
    ts.bad[,j] <- abs(ts.all[,j]) > good.limit[j]
  }
  good.index <- !apply(ts.bad,1,any)
  ts.all <- ts.all[good.index,]
```

Finalement, on calcule les rendements hebdomadaires:
  
```{r, weekly-return, echo=TRUE} 
  # aggregate returns by week
  by <- timeSequence(from=start(ts.all), 
                     to=end(ts.all), by='week')
  ts.all.weekly <- aggregate(ts.all, by, sum)

  ts.stocks <- ts.all.weekly[,-40]
  ts.index <- ts.all.weekly[,40]
```


```{r, plot-cac-2, echo=TRUE, fig.height=4}
plot(ts.index, main='Rendement hebdomadaire de l\'indice CAC40')
```

## Calcul de correlation

+ Calculer la matrice de corrélation des actions de l\'indice. 

```{r, correl-matrix, echo=TRUE, fig.height=6}
cor.stocks = cor(ts.stocks)
corrplot(cor.stocks, type="upper", cl.pos = "r", tl.pos = "lt", 
         tl.cex = 0.5, title= "Matrice de Corrélation des composants de l\'indice CAC 40", mar=c(0,0,1,0))
```

+ Rechercher des actions fortement corrélées et d'autres qui semblent indépendantes. 
Justifier ces observations en considérant la nature des entreprises.

### Recherche des titres fortement corrélés
+ On considera que les actions sont fortement corrélées lorsque la corrélation entre les deux actifs est supérieure à 0,7. 

```{r, correl-forte, echo=TRUE, fig.height=2}
threshold <- 0.7
highCorr <- data.frame(Ticker1=character(0), 
                       Ticker2=character(0), 
                       Correlation=numeric(0), 
                       stringsAsFactors=FALSE)
temp.cor.stocks <- cor.stocks
diag(temp.cor.stocks) <- 0
while (sum(temp.cor.stocks>threshold)>1) {
  maxval <- max(temp.cor.stocks)
  max <- which(temp.cor.stocks==maxval, arr.ind=TRUE)[1,]
  highCorr <- rbind(highCorr, data.frame(
    Ticker1=rownames(temp.cor.stocks)[max[1]], 
    Ticker2=colnames(temp.cor.stocks)[max[2]], 
    Correlation=maxval))
  temp.cor.stocks[max[1],] <- 0
  temp.cor.stocks[,max[1]] <- 0
  temp.cor.stocks[max[2],] <- 0
  temp.cor.stocks[,max[2]] <- 0
}

caption <- paste("CAC40 corrélation forte (supérieure à ", 
                 toString(threshold),")")
knitr::kable(highCorr, 
             col.names=c("Ticker1", "Ticker2", "Corrélation"), 
             caption=caption,
             digits=2, booktab=TRUE, row.names=FALSE)
```
### Table 1 - Forte corrélation
# On remarque que les fortes corrélations sont justifiées par l'appartenance à un même secteur économique: 
+ GLE (Société Générale), ACA (Credit Agricole) sont deux compagnies du même secteur (banques françaises)
+ SGO (Cie de Saint-Gobain), KER (Kering) matérieux de construction et luxe
+ MT (ArcelorMittal), ALO (Alstom) sidérurgie et transports ferroviaires
+ UG (Peugeot), RNO (Renault) sont deux compagnies du même secteur (automobile français)
+ FP (Total), DG (Vinci) énergie et concessions/construction
+ RI (Pernod Ricard), ALU (Alcatel-Lucent) distribution de vin et spiritueux et télécommunications
+ MC (LVMH), LR (Legrand) luxe et infracstructures électrique

### Recherche des titres négativement corrélés

```{r, correl-faible, echo=TRUE, fig.height=2}
threshold <- -0.05
lowCorr <- data.frame(v1=character(0), v2=character(0), cor=numeric(0), 
                      stringsAsFactors=FALSE)
temp.cor.stocks <- cor.stocks
diag(temp.cor.stocks) <- 0
while (sum(temp.cor.stocks<threshold)>1) {
  minval <- min(temp.cor.stocks)
  min <- which(temp.cor.stocks==minval, arr.ind=TRUE)[1,]
  lowCorr <- rbind(lowCorr, data.frame(v1=rownames(temp.cor.stocks)[min[1]], 
                                       v2=colnames(temp.cor.stocks)[min[2]], 
                                       cor=minval))
  temp.cor.stocks[min[1],] <- 0
  temp.cor.stocks[,min[1]] <- 0
  temp.cor.stocks[min[2],] <- 0
  temp.cor.stocks[,min[2]] <- 0
}

caption <- paste("CAC40 Faible corrélation (inférieure à  ", toString(threshold),")")
knitr::kable(lowCorr,
             col.names=c("Ticker1", "Ticker2", "Corrélation"), 
             caption=caption,
             digits=2, booktab=TRUE, row.names=FALSE)
```
### Table 2 - Corrélation négative
# Par opposition, les corrélations faibles se justifient lorsque les entreprises ne sont pas en général du même domaine d'activité.
 + EI (EssilorLuxottica), BNP (BNP Paribas) 
 + SAN (Sanofi), MT (ArcelorMittal)
 + ORA (Orange), LG (Lafargue)
 + VIE (Veolia), GSZ (ENGIE)
 + OR (l'Oréal), Lr (Legrand)
 + SAF (Safran), BN (Danone)



```{r, correl-ind, echo=TRUE, fig.height=2}
epsilon <- 0.05
lowCorr <- data.frame(v1=character(0), v2=character(0), cor=numeric(0), 
                      stringsAsFactors=FALSE)
temp.cor.stocks <- cor.stocks
diag(temp.cor.stocks) <- 100
while (sum(abs(temp.cor.stocks)<epsilon)>1) {
  minval <- min(abs(temp.cor.stocks))
  min <- which(abs(temp.cor.stocks)==minval, arr.ind=TRUE)[1,]
  val <- temp.cor.stocks[min[1],min[2]]
  lowCorr <- rbind(lowCorr, data.frame(v1=rownames(temp.cor.stocks)[min[1]], 
                                       v2=colnames(temp.cor.stocks)[min[2]], 
                                       cor=val))
  temp.cor.stocks[min[1],] <- 100
  temp.cor.stocks[,min[1]] <- 100
  temp.cor.stocks[min[2],] <- 100
  temp.cor.stocks[,min[2]] <- 100

}

caption <- paste("CAC40 corrélation (independance)")
knitr::kable(lowCorr,
             col.names=c("Ticker1", "Ticker2", "Corrélation"), 
             caption=caption,
             digits=2, booktab=TRUE, row.names=FALSE)
```

### Table 3 - Actions indépendentes


+ Choisir 3 titres, et reproduire la figure 3.5, page 35 du manuel de B. Pfaff.
Commenter les résultats obtenus.

- Affichage des correlations glissantes

```{r, correl-roll, echo=TRUE}
StocksLevel <- as.zoo(ts.stocks)[ , c("bnp.pa","ei.pa","san.pa")]
rollc <- function(x) {
dim <- ncol(x)
rcor <- cor(x)[lower.tri(diag(dim) , diag = FALSE)]
return(rcor)
}
rcor <- rollapply(StocksLevel , width = 5 , rollc, align = "right", 
                  by.column = FALSE)
colnames(rcor) <- c("bnp & ei","bnp & san","ei & san")
plot(rcor, main = "Rolling Correlation")
```





## Analyse en composantes principales

+ Effectuer une ACP de la matrice de covariance des rendements hebdomadaires
```{r, PCA, echo=TRUE}
ts.hebdo <- ts.all.weekly

nb.ev = 6
nb.obs <- nrow(ts.hebdo)

res.pca.1 <- prcomp(ts.hebdo, scale=TRUE)

# normalized eigenvalues
norm.ev <- res.pca.1$sdev^2
norm.ev <- norm.ev/sum(norm.ev)

large.ev.1 <- norm.ev[1:nb.ev]
names(large.ev.1) <- paste("PC", seq_along(large.ev.1))


plot.1 <- barplot(100*large.ev.1, ylim=c(0,60), 
                  col="blue", ylab="Contribution (%)",
                  main="Premier CP des actions du CAC40")
lines(plot.1, 100*cumsum(large.ev.1), type="b", pch=5, col="red", lty=2)
legend("right", legend=c("taux de contribution", "contribution cumulée"),
       col=c("blue", "red"), lty=1:2, cex=0.8) 

```

+ Observer les projections des variables sur les deux premiers vecteurs propres, et tenter de fournir une interprétation économique de ces facteurs.


- Interprétation : D'après le graphique précédent, on remarque que 50% de la contribution est expliquée par les deux premières composantes principales. Ce qui veux dire que 50% du risque de l'indice du CAC40 (40% au risque pour la première et environ 10% du risque pour la seconde) est expliquée par les deux premiers axes . Ce qui nous ammène à dire que la diversification dans  l'indice CAC40 n'est pas à priori la meilleure solution . 
Donc l'investissement sur un nombre plus faible d'actif de l'indice ne nous exclut pas à l'exposition du risque puisque nous avons 50% de risque dans l'indice.



+ Projection sur la première composante principale

```{r, echo=TRUE}
v <- res.pca.1$rotation[,1]
knitr::kable(v[order(abs(v), decreasing=T)][1:10], format="latex", booktabs=T, 
    caption="Projection des rendements sur la 1ème CP", col.names="Corrélation") 

```

On peut interpréter le premier axe factoriel comme un facteur de rendement
lié aux domaines de la banque, le luxe,matériaux de construction, distribution de vin.


