---
title: "Gestion de Portefeuille"
subtitle: "TP-2: Droite de Marchés des Capitaux"
author: Paul Giraud & Kouamé YAO
date: "Version: `r format(Sys.Date(), '%d %b %Y')`"
output:
  pdf_document:
    keep_tex: true
    fig_caption: yes
    latex_engine: pdflatex
geometry: margin=1in

header-includes:
  - \usepackage[utf8]{inputenc}

---

```{r setup, include=FALSE}
knitr::opts_chunk$set(echo = FALSE)
```

```{r load-libraries, include=FALSE, echo=TRUE}
library(quantmod)
library(xts)
library(hornpa)
library(lubridate)
library(xtable)
library(PerformanceAnalytics)
library(TTR)
library(SuppDists)
library(lubridate)
library(roll)
library(Hmisc)
library(nFactors)
library(kableExtra)
library(quadprog)

get.src.folder <- function() {
  path.expand("../GP/src")
}

get.data.folder <- function() {
  path.expand("../GP/data")
}

source(file.path(get.src.folder(), 'utils.R'))
source(file.path(get.src.folder(), 'FileUtils.R'))
```

# Données

## Séries de rendement quotidien pour 11 valeurs:

```{r, eval=TRUE, echo=TRUE, warning=FALSE}
daily.ret.file <- file.path(get.data.folder(), "daily.ret.rda")
load(daily.ret.file)
kable(table.Stats(daily.ret), "latex", booktabs=T) %>% kable_styling(latex_options="scale_down")
```

## Rendement annuel moyen:

```{r, echo=TRUE}
kable(252*100*colMeans(daily.ret), "latex", booktabs=T, digits=1, col.names=c("Rendement (%)"),
      caption="Rendement annuel moyen")
```

## Matrice de corrélation des rendements:

```{r, echo=TRUE}
correl <- cor(daily.ret)
correl[lower.tri(correl)] <- NA
options(knitr.kable.NA = '')
kable(correl, "latex", booktabs=T, digits=2, caption="Corrélation des rendements quotidiens") %>%
kable_styling(latex_options="scale_down")
```

# Droite de Marché des Capitaux (Capital Market Line)

+ A partir des calculs présentés en cours, mettre en oeuvre une méthode numérique
  pour déterminer le portefeuille tangent quand les poids des actifs risqués sont contraints à être positifs: $w_i >= 0$.
  
 Pour déterminer le portefeuille nous devons calculer le portefeuille sur frontière efficiente qui maximise le ratio de Sharpe càd:
$$
\begin{aligned}
    \mbox{max}_w \ \  &  \frac{w^T \mu - r_f}{(w^T \Sigma w)^{\frac{1}{2}}} \\
    \mbox{s.t.} & \\
    & \mathbf{1}^T w  = 1
\end{aligned}
$$
Solution:
$$
w = \frac{\Sigma^{-1}(\mu - r_f  \mathbf{1})}{\mathbf{1}^T\Sigma^{-1}(\mu - r_f \mathbf{1})}
$$


Dans un premier temps nous allons voir la frontière en utilisant le modèle de Markowitz:
$$
\begin{aligned}
    \mbox{min}\ \  &  w^T \Sigma w \\
    \mbox{s.t.} & \\
    & \mu^T w = \mu^* \\
    & \mathbf{1}^T w  = 1
\end{aligned}
$$

### Calcul de la frontière de marché (Long) 

```{r, echo=FALSE}
# covariance matrix
Sigma <- cov(daily.ret) * 252
# expected return
mu <- colMeans(daily.ret) * 252
rf <- 0.03
vector.mu.star <- seq(from=0.05, to=0.37, length.out=200)
sol <- NULL
sharpe.max <- 0

for(mu.star in vector.mu.star) {
  # 2 contraintes d'égalité
  A.sum <- matrix(rep(1,length(mu)), ncol=1)
  A.mat <- cbind(A.sum, mu, diag(length(mu))) 
  # Les poids sont contraits à être positifs wi>= 0
  # Position longue
  b <- c(1, mu.star, rep(0, length(mu)))
  qp <- solve.QP(2*Sigma, rep(0,length(mu)), A.mat, b, meq=2)
  sharpe <- (mu.star - rf) / sqrt(qp$value)
  if (sharpe > sharpe.max){
    w.tangent <- matrix(qp$solution / sum(qp$solution), ncol=1)
    sharpe.max <- sharpe
  }
  tmp <- matrix(c(mu.star, sqrt(qp$value), sharpe, qp$solution), nrow=1)
  
  if(is.null(sol)) {
    sol <- tmp  
  } else {
    sol <- rbind(sol, tmp)
  }
}

tickers <- c("AAPL", "AMZN", "MSFT", "F", "SPY", "QQQ", "XOM", "MMM", "HD", "PG", "KO")
colnames(sol) <- c("mu", "stdev", "Sharpe", tickers)

```

```{r, echo=FALSE, fig.height=6}
plot(sol[,"stdev"], sol[,"mu"], type='l', col='red', lwd=2, xlab=expression(sigma), ylab=expression(mu),
     ylim=c(0, 0.50), xlim=c(.0, 0.50), cex.lab=1.5, bty='n', main="Frontière de marché")

for(i in seq_along(tickers)) {
  text(sqrt(Sigma[i,i]), mu[i], tickers[i], cex=1.2, col="blue")
}
```

Nous avons imposé que les poids des actifs soient contraints à être positifs, donc que nous ne pouvions pas vendre à découvert ces actifs. Nous pouvons vérifier cela dans l'allocation le long de la frontière de marché.

### Allocation le long de la frontière


```{r, echo=TRUE, fig.height=6}
chart.StackedBar(sol[, 3+seq_along(mu)], xaxis.labels=round(sol[,"stdev"],2), 
                 xlab="SD Portefeuille", ylab="Allocation le long de la frontière")

```

### Calcul de la Frontière (Long) en ajoutant un actif sans risque pour obtenir le portefeuille tangent.

Maintenant pour obtenir le portefeuille tangent nous allons ajouter un actif sans risque au portefeuille :


```{r, echo=TRUE}


sol.with.rf <- NULL
for(mu.star in seq(from=rf, to=1.3, length.out=200)){
  tmp <- matrix(c(mu.star, (mu.star - rf)/sharpe.max , sharpe.max, (mu.star - rf)*w.tangent), nrow=1)
  if(is.null(sol.with.rf)) {
    sol.with.rf <- tmp  
  } else {
    sol.with.rf <- rbind(sol.with.rf, tmp)
  }
}
dimnames(w.tangent)<- list(tickers)
sigma.tangent <- sqrt(t(w.tangent) %*% Sigma %*% w.tangent)
colnames(sol.with.rf) <- c("mu", "stdev", "Sharpe", tickers)
colnames(sol) <- c("mu", "stdev", "Sharpe", tickers)
```
```{r, echo=FALSE, fig.height=6}
plot(sol[,"stdev"], sol[,"mu"], type='l', col='red', lwd=2, 
     xlab=expression(sigma), ylab=expression(mu),
     ylim=c(0, 0.40), xlim=c(.0, 0.40), cex.lab=1.5, bty='n', main="Frontière de marché (selon contraintes)")
lines(sol.with.rf[,"stdev"], sol.with.rf[,"mu"], type='l', col='black', lwd=2)
lines(x =c(.0, 0.40), sharpe.max*c(.0, 0.40)+rf, type='l', col='green', lwd=2)
for(i in seq_along(tickers)) {
  text(sqrt(Sigma[i,i]), mu[i], tickers[i], cex=1.2, col="blue")
}
```

### Allocation le long de la droite tangente

```{r, echo=TRUE, fig.height=6}
cash <- 1-rowSums(sol.with.rf[,3+seq_along(mu)])
alloc <- cbind(cash, sol.with.rf[,3+seq_along(mu)] )

chart.StackedBar(alloc, xaxis.labels=round(sol.with.rf[,"stdev"],2), 
                 xlab="SD Portefeuille", ylab="Allocation le long de la droite tangent")
```


### Composition du portefeuille tangent

Nous pouvons remarquer d'après la table de composition du portefeuille tangent que nous n'avons pas besoin seulement de 4 titres différents pour le former. Nous pouvons voir que pour la participation pour Amazon ou Apple est élevé. Un investisseur pourrait préférer ne pas investir plus qu'un certain seuil dans un seul et même titre. Nous allons par exemple dans la suite contraindre nos poids à ne pas dépasser 20 %.

```{r,  echo=TRUE}
kable(w.tangent*100, booktabs=T, digits=2, col.names = "Proportion (%)",
      caption="Composition du portefeuille tangent")
```

Nous allons refaire les mêmes calcul en ajoutant des contraintes supplémentaires qui nous semblent pertinentes

## Pas plus de 20\% de l'actif risqué alloué à un seul titre


### Calcul de la frontière de marché (Long) 

```{r, echo=FALSE}
# covariance matrix
Sigma <- cov(daily.ret) * 252
# expected return
mu <- colMeans(daily.ret) * 252
rf <- 0.03
vector.mu.star <- seq(from=0.1, to=0.24, length.out=200)
sol <- NULL
sharpe.max <- 0

for(mu.star in vector.mu.star) {

  # 2 contraintes d'égalité
  A.mat <- cbind(A.sum, mu)
  b <- c(1, mu.star)
  # wi >= 0 position longue
  A.mat <- cbind(A.mat, diag(length(mu)))
  b <- c(b, rep(0, length(mu)))
  # wi <= 0.20 
  A.mat <- cbind(A.mat, -diag(length(mu)))
  b <- c(b, rep(-0.20, length(mu)))
  qp <- solve.QP(2*Sigma, rep(0,length(mu)), A.mat, b, meq=2)
  
  sharpe <- (mu.star - rf) / sqrt(qp$value)
  if (sharpe > sharpe.max){
    w.tangent <- matrix(qp$solution / sum(qp$solution), ncol=1)
    sharpe.max <- sharpe
  }
  tmp <- matrix(c(mu.star, sqrt(qp$value), sharpe, qp$solution), nrow=1)
  
  if(is.null(sol)) {
    sol <- tmp  
  } else {
    sol <- rbind(sol, tmp)
  }
}

tickers <- c("AAPL", "AMZN", "MSFT", "F", "SPY", "QQQ", "XOM", "MMM", "HD", "PG", "KO")
colnames(sol) <- c("mu", "stdev", "Sharpe", tickers)

```

```{r, echo=FALSE, fig.height=6}
plot(sol[,"stdev"], sol[,"mu"], type='l', col='red', lwd=2, xlab=expression(sigma), ylab=expression(mu),
     ylim=c(0, 0.50), xlim=c(.0, 0.50), cex.lab=1.5, bty='n', main="Frontière de marché")

for(i in seq_along(tickers)) {
  text(sqrt(Sigma[i,i]), mu[i], tickers[i], cex=1.2, col="blue")
}
```


### Calcul du portefeuille tangent.


```{r, echo=TRUE}


sol.with.rf <- NULL
for(mu.star in seq(from=rf, to=1.3, length.out=200)){
  tmp <- matrix(c(mu.star, (mu.star - rf)/sharpe.max , sharpe.max, (mu.star - rf)*w.tangent), nrow=1)
  if(is.null(sol.with.rf)) {
    sol.with.rf <- tmp  
  } else {
    sol.with.rf <- rbind(sol.with.rf, tmp)
  }
}
dimnames(w.tangent)<- list(tickers)
sigma.tangent <- sqrt(t(w.tangent) %*% Sigma %*% w.tangent)
colnames(sol.with.rf) <- c("mu", "stdev", "Sharpe", tickers)
colnames(sol) <- c("mu", "stdev", "Sharpe", tickers)
```
```{r, echo=FALSE, fig.height=6}
plot(sol[,"stdev"], sol[,"mu"], type='l', col='red', lwd=2, 
     xlab=expression(sigma), ylab=expression(mu),
     ylim=c(0, 0.40), xlim=c(.0, 0.40), cex.lab=1.5, bty='n', main="Frontière de marché (selon contraintes)")
lines(sol.with.rf[,"stdev"], sol.with.rf[,"mu"], type='l', col='black', lwd=2)
lines(x =c(.0, 0.40), sharpe.max*c(.0, 0.40)+rf, type='l', col='green', lwd=2)
for(i in seq_along(tickers)) {
  text(sqrt(Sigma[i,i]), mu[i], tickers[i], cex=1.2, col="blue")
}
```

### Allocation le long de la droite tangente

```{r, echo=TRUE, fig.height=6}
cash <- 1-rowSums(sol.with.rf[,3+seq_along(mu)])
alloc <- cbind(cash, sol.with.rf[,3+seq_along(mu)] )

chart.StackedBar(alloc, xaxis.labels=round(sol.with.rf[,"stdev"],2), 
                 xlab="SD Portefeuille", ylab="Allocation le long de la droite tangent")
```

### Composition du portefeuille tangent avec contraintes

```{r,  echo=TRUE}
kable(w.tangent*100, booktabs=T, digits=2, col.names = "Proportion (%)",
      caption="Composition du portefeuille tangent")
```


## Pas plus de 25\% de l'actif risqué alloué à un seul titre et investir au minimum 5\% dans chaque titre

Nous voulons maintenant diversifier au plus nos actifs. Pour cela, nous voulons au minimum 3% de chaque actif et ne pas leur allouer plus de 15%.

### Calcul de la frontière de marché (Long) 

```{r, echo=FALSE}
# covariance matrix
Sigma <- cov(daily.ret) * 252
# expected return
mu <- colMeans(daily.ret) * 252
rf <- 0.03
vector.mu.star <- seq(from=0.12, to=0.207, length.out=200)
sol <- NULL
sharpe.max <- 0

for(mu.star in vector.mu.star) {

  # 2 contraintes d'égalité
  A.mat <- cbind(A.sum, mu)
  b <- c(1, mu.star)
  # wi >= 0.03 position longue
  A.mat <- cbind(A.mat, diag(length(mu)))
  b <- c(b, rep(0.03, length(mu)))
  # wi <= 0.15 
  A.mat <- cbind(A.mat, -diag(length(mu)))
  b <- c(b, rep(-0.15, length(mu)))
  qp <- solve.QP(2*Sigma, rep(0,length(mu)), A.mat, b, meq=2)
  
  sharpe <- (mu.star - rf) / sqrt(qp$value)
  if (sharpe > sharpe.max){
    # tangent portfolio
    w.tangent <- matrix(qp$solution / sum(qp$solution), ncol=1)
    sharpe.max <- sharpe
  }
  tmp <- matrix(c(mu.star, sqrt(qp$value), sharpe, qp$solution), nrow=1)
  
  if(is.null(sol)) {
    sol <- tmp  
  } else {
    sol <- rbind(sol, tmp)
  }
}

tickers <- c("AAPL", "AMZN", "MSFT", "F", "SPY", "QQQ", "XOM", "MMM", "HD", "PG", "KO")
colnames(sol) <- c("mu", "stdev", "Sharpe", tickers)

```

```{r, echo=FALSE, fig.height=6}
plot(sol[,"stdev"], sol[,"mu"], type='l', col='red', lwd=2, xlab=expression(sigma), ylab=expression(mu),
     ylim=c(0, 0.50), xlim=c(.0, 0.50), cex.lab=1.5, bty='n', main="Frontière de marché")

for(i in seq_along(tickers)) {
  text(sqrt(Sigma[i,i]), mu[i], tickers[i], cex=1.2, col="blue")
}
```


### Calcul du portefeuille tangent.



```{r, echo=T}


sol.with.rf <- NULL
for(mu.star in seq(from=rf, to=1.3, length.out=200)){
  tmp <- matrix(c(mu.star, (mu.star - rf)/sharpe.max , sharpe.max, (mu.star - rf)*w.tangent), nrow=1)
  if(is.null(sol.with.rf)) {
    sol.with.rf <- tmp  
  } else {
    sol.with.rf <- rbind(sol.with.rf, tmp)
  }
}
dimnames(w.tangent)<- list(tickers)
sigma.tangent <- sqrt(t(w.tangent) %*% Sigma %*% w.tangent)
colnames(sol.with.rf) <- c("mu", "stdev", "Sharpe", tickers)
colnames(sol) <- c("mu", "stdev", "Sharpe", tickers)
```

```{r, echo=FALSE, fig.height=6}
plot(sol[,"stdev"], sol[,"mu"], type='l', col='red', lwd=2, 
     xlab=expression(sigma), ylab=expression(mu),
     ylim=c(0, 0.40), xlim=c(.0, 0.40), cex.lab=1.5, bty='n', main="Frontière de marché (selon contraintes)")
lines(sol.with.rf[,"stdev"], sol.with.rf[,"mu"], type='l', col='black', lwd=2)
lines(x =c(.0, 0.40), sharpe.max*c(.0, 0.40)+rf, type='l', col='green', lwd=2)
for(i in seq_along(tickers)) {
  text(sqrt(Sigma[i,i]), mu[i], tickers[i], cex=1.2, col="blue")
}
```

### Allocation le long de la droite tangente

```{r, echo=F, fig.height=6}
cash <- 1-rowSums(sol.with.rf[,3+seq_along(mu)])
alloc <- cbind(cash, sol.with.rf[,3+seq_along(mu)] )

chart.StackedBar(alloc, xaxis.labels=round(sol.with.rf[,"stdev"],2), 
                 xlab="SD Portefeuille", ylab="Allocation le long de la droite tangent")
```

### Composition du portefeuille tangent avec contraintes

```{r,  echo=TRUE}
kable(w.tangent*100, booktabs=T, digits=2, col.names = "Proportion (%)",
      caption="Composition du portefeuille tangent")
```